臺灣高等法院臺南分院刑事裁定　　　　　96年度聲再字第55號
再審聲請人
即受判決人　甲○○
上列聲請人因詐欺等案件，對於本院九十六年度上易字第一七六
號中華民國九十六年六月十三日確定判決（臺灣嘉義地方法院九
十五年度易字第六一八號，臺灣嘉義地方法院檢察署九十五年度
偵字第五八二五號），聲請再審，本院裁定如下：
    主  文
再審之聲請駁回。
    理  由
一、聲請意旨略稱：
(一)原確定判決認：聲請人身上唯一傷勢，即左小腿之傷，應係
    自己持刀「由上往下戳刺…，用以請領保險金」，凡此均據
    治療聲請人傷勢之嘉義聖馬爾定醫院醫師謝博欽指出「聲請
    人可以自行造成此項該等傷勢，且第三人亦可以造成該傷口
    」，及財團法人聖馬爾定醫院函覆鈞院：「依醫理及臨床評
    估陳員左小腿傷口係尖銳之刀器所造成之刀傷，傷口整齊，
    為左右方向橫砍造成。其腓骨骨折係同一次刀傷所造成。」
    （見原確定判決第四頁第十九行以下），然：
  (一)由上開聖馬爾定醫院函覆所稱傷口係「左、右方向橫砍」及
    聲請人之相片觀之，聲請人左小腿之傷口為「左、右橫切，
    非上、下垂直插入」，倘如原判決所認係「聲請人自己以尖
    刀由上往下戳刺」，傷口應呈上、下垂直狀，非左、右橫切
    貌。故原判決所認聲請人自戕行為，顯有悖經驗法則。
  (二)聲請人受有「左小腿深部割傷，合併腓股骨折及動脈和跟腱
    斷裂及脛骨和腓骨神經損傷」，此有卷附之診斷證明書可佐
    ，並為一審判決所是認，從而，聲請人如此嚴重之傷勢，應
    非單純以尖刀自己戳刺而成，蓋以尖刀戳刺，豈會造成骨折
    ？
  (三)聲請人自民國（下同）九十年十二月十一日發生車禍後，左
    手後三指無法正常彎曲緊握，此有卷附診斷證明書可證，聲
    請人左手手指既無法彎曲緊握，何能持刀自戕？至右手固然
    健全，惟以右手自行戳刺與傷口角度不符，亦有原審當庭模
    擬之相片可參，謝博欽醫師雖稱「聲請人可自行造成此項傷
    勢」認聲請人係自戕行為，惟伊亦稱「且第三人亦可以造成
    該傷口」等語，原判決遽為推論聲請人係出於自戕，尚有未
    合。
(二)原判決另以證人黃馨德所稱「聲請人之車輛係整齊停放於道
    路路肩，現場並無剎車痕跡，且車輛有開啟指示燈」，遽認
    聲請人既有充裕時間整齊停車，並開啟警示燈，足證聲請人
    毫無遭歹徒攔截情急下撞上護欄之情，惟，證人黃馨德所述
    ，係聲請人為恐被他車追撞，才將車輛移至路肩停放，並開
    啟警示燈，即黃某所建係移動後之現場，非保留之原來現場
    ，原審以此遽為聲請人不利之推論，亦有未合。原判決就現
    場有無兇刀、聲請人當時手上有無血跡及傷勢如何等足生影
    響於判決之重要證據，均漏未審酌。
(三)至原判決另以聲請人積欠銀行債款一百六十餘萬元、投保多
    份保約等情，而認聲請人有詐領保險金之犯罪動機，然，聲
    請人於九十年，因意外而致左腳踝細胞壞死失去功能，依聲
    請人所投保安泰壽險公司傷殘給付表所載，殘廢等級為百分
    之三十五至三十七，即可獲得新台幣（下同）二千萬元以上
    之理賠金，聲請人何苦甘冒生命危險自殘，用以詐領一百六
    十餘萬元之保險金？凡此只需原審法院向安泰保險公司函查
    聲請人投保情形即明，原判決對此足生影響於判決之重要證
    據，亦漏未審酌。
(四)綜上，原確定判決有重要證據漏未審酌，及發現確實新證據
    ，足認聲請人應受無罪判決，爰依刑事訴訟法第四百二十條
    第一項第六款、第四百二十一條規定，聲請再審云云。
二、按有罪之判決確定後，為受判決人之利益聲請再審，必其聲
    請之理由合於刑事訴訟法第四百二十條第一項所定情形之一
    或第四百二十一條有足生影響於判決之重要證據漏未審酌者
    ，始准許之。所謂漏未審酌，乃指第二審判決前，已發現而
    提出證據，未予審酌而言，苟被捨棄證據，已於理由內敘明
    其捨棄理由者，即非漏未審酌。又所謂重要證據，必須該證
    據，已足認定受判決人應受無罪、或免訴、或輕於原審所認
    定罪名方可，如不足以推翻原審所認定罪刑之證據，即非足
    生影響於原判決重要證據，合先敘明。
三、本件聲請人聲請再審，無非以：(一)聲請人左小腿之刀痕，係
    左、右橫切，非聲請人自己持刀由上往下戳刺而成；(二)倘為
    尖刀戳刺，不會造成骨折之嚴重傷勢；(三)證人黃馨德所描述
    之現場非原來之現場；(四)聲請人是否有積欠銀行一百六十八
    萬餘元，原確定判決對聲請人就安泰保險公司即可申請二千
    萬元理賠金等細節，未詳為調查，主張原確定判決有重要證
    據漏未審酌情事，而有再審事由。經查：
(一)聲請人主張，由聖馬爾定醫院回函內容、診斷證明書、聲請
    人受傷之相片、嘉義聖馬爾定醫院醫師謝博欽指出「…且第
    三人亦可以造成該傷口」等觀之，聲請人左小腿之傷口係「
    左右橫切，並非上下垂直插入」，故認原確定判決，顯有漏
    未審酌，亦有違經驗法則，且有發現確實新證據云云。然上
    揭證人同時亦指稱：「聲請人可以自行造成此項該等傷勢」
    等語（見原確定判決第四頁第十五行至第十七行），準此，
    原確定判決，依該證人結證內容，推論依聲請人當時身上唯
    一傷勢即左小腿之砍傷無非係專用以請領保險金而造成之傷
    害，因而認聲請人所辯，遭不詳姓名年籍之成年男子三人共
    同砍傷云云，自屬無據。況前揭事證，乃於為判決前，即已
    存在，不僅為當事人所知悉，且經原確定判決斟酌後，乃認
    定聲請人犯罪事實。聲請人此部份聲請之理由，係於事實審
    法院判決前已經存在，聲請人徒就卷宗內業已存在之事證，
    針對法院取捨認定之職權行使加以指摘，自非所謂發現確實
    之新證據或漏未審酌重要證據。
(二)聲請人復謂：倘為尖刀戳刺，不會造成骨折之嚴重傷勢云云
    ，然原法院已據財團法人聖馬爾定醫院九十六年四月九日惠
    醫字第四一五號函：「…其腓骨骨折係同一次刀傷所造成。
    」（見原判決第四頁倒數第十四行至同頁倒數第十行），依
    此，財團法人聖馬爾定醫院九十六年四月九日惠醫字第四一
    五號函意旨，顯已業經原確定判決，予以斟酌，亦無聲請人
    所指稱，原確定判決，尚有重要證據漏未審酌情形。
(三)另聲請人固以：證人黃馨德所證述之現場非原來之現場云云
    ，然查原判決認證人黃馨德證言可採，係參酌及其他旁證，
    認證人所言與現場情況相符，始採信證人證詞，而認聲請人
    仍有時間開啟警示用之閃光指示燈之狀況，與聲請人供稱遭
    歹徒攔停之情節，尚有虛偽，且縱認證人黃馨德證言無法執
    為認定伊所見聞之現場為最初現場之證據，仍無法以此推論
    聲請人所稱有遭歹徒攔截之情事為真，況聲請人僅空言其說
    ，亦未舉證以實其說，尚難憑採，是以，原判決既於理由中
    詳為論述（見原判決第四頁倒數第五行至第五頁第十五行）
    ，自無重要證據漏未審酌之情形。
(四)聲請人又以原確定判決未對聲請人就安泰保險公司即可申請
    二千萬元理賠金等細節詳為調查，遽論聲請人有詐領一百六
    十八萬元保險金之動機，而謂原審判決漏未斟酌云云，然依
    原確定判決第六頁第十五行至第二十九行止，原確定判決均
    針對聲請人指述部分加以說明，並依調查結果，本於論理法
    則、經驗法則，取捨證據後認定事實，並詳敘其得心證之理
    由，無如聲請人所稱，有任何漏未審酌可言。
(五)至再審聲請人另謂原確定判決未審酌現場有無兇刀、聲請人
    當時手上有無血跡及傷勢如何云云，惟聲請人無非指摘原確
    定判決，有應於審判期日調查證據，未予調查，而有違背法
    令情事。再審聲請人前開指摘事項，縱令屬實，核屬非常上
    訴問題，要非刑事訴訟法之再審規定，所能救濟，併予敘明
    。
四、綜上所述，聲請人所提各再審事由，不屬發見在後或審判時
    未經注意之證據，或聲請人據以作為再審事由，業經原確定
    判決審酌並於判決書敘明其理由，或縱未經原審審酌，然如
    經審酌亦不足以動搖原確定判決所認定之事實，聲請再審。
    核均與刑事訴訟法第四百二十條第一項第六款、同法第四百
    二十一條所列之再審事由不符，聲請意旨所指之再審事由，
    究之僅係對原確定判決再度提出辯解，徒就原審未採信有利
    於其之證據，漫予指摘原判決為不當，揆諸前揭說明，本件
    再審之聲請為無理由，應予駁回。
五、據上論斷，應依刑事訴訟法第四百三十四條第一項，裁定如
    主文。
中　　華　　民　　國　　96　　年　　7 　　月　　20　　日
                  刑事第三庭    審判長法　官 陳義仲
　　　　　　　　　　　　　　　　　　  法　官 蔡勝雄
　  　　　　　　　　　　　　　　　　  法　官 蘇清水
以上正本證明與原本無異。
不得抗告。
　　　　　　　　　　　　　　　　　　　書記官 陳嘉琍
中　　華　　民　　國　　96　　年　　7 　　月　　20　　日
